臺灣嘉義地方法院行政訴訟判決
110年度簡字第18號
原      告  陸軍澎湖防衛指揮部

代  表  人  劉協慶  


訴訟代理人  謝坤展  
            程詒文  
            林季萱  
被      告  周志駿  
            周海清  
上列當事人間請求償還公費事件，原告提起行政訴訟，本院於11
1年1月5日辯論終結，判決如下：
    主      文
被告周志駿應給付原告新臺幣陸萬陸仟貳佰參拾捌元，及自民國
一一０年九月十二日起至清償日止，按週年利率百分之五計算之
利息。如對被告周志駿之財產為強制執行而無效果時，由被告周
海清給付。
原告其餘之訴駁回。
訴訟費用新臺幣貳仟元由被告周志駿負擔。如對被告周志駿之財
產為強制執行而無效果時，由被告周海清負擔。
    事實及理由
一、程序部分：
㈠、本件係其他關於公法上財產關係之訴訟，其標的之價額在新
    臺幣（下同）40萬元以下之事件，依行政訴訟法第229條第2
    項第3款規定，應適用簡易訴訟程序，合先敘明。
㈡、本件被告周志駿、周海清經合法通知，無正當理由未於言詞
    辯論期日到場，有本院送達證書1份在卷可查（見本院卷第1
    67至169頁），核無行政訴訟法第236條、第218條準用民事
    訴訟法第386條所列各款情形，爰依到場原告之聲請，由其
    一造辯論而為判決。
二、原告起訴主張：
㈠、被告周志駿原為104-7梯社青，於專長訓練期間依國軍104年
    志願士兵甄選簡章規定轉服志願役，並簽有志願書及被告周
    清青擔任保證人而出具保證書。嗣經國防部陸軍司令部於10
    5年1月28日以國陸人整字第1050002531號令，核定104年12
    月29日轉服志願役士兵生效，自生效日起服役4年，並經原
    告於105年2月4日以陸澎防人字第1050000678號令轉國防部
    陸軍司令部前揭核定被告周志駿轉服志願役士兵生效在案。
    後被告周志駿因個人因素申請不適服現役，於106年6月14日
    以國陸人勤字第1060014602號令核定被告周志駿自106年7月
    1日退伍，因被告周志駿未服滿法定年限，依志願士兵不適
    服現役賠償法相關規定計算，被告周志駿須償還不適服現役
    賠償6萬8,522元，惟僅於106年12月14日解繳2,284元，第一
    期尚餘9,138元未繳，第二期至第六期之5萬7,100元，均無
    故拒不繳納，經原告寄發信函催繳，所積欠金額6萬6,238元
    迄今均未獲清償。因被告周志駿構成公法上不當得利，且被
    告周海清為被告周志駿之連帶保證人，於被告周志駿無法清
    償前揭債務時自應負連帶保證責任。為此，遂依前揭法律關
    係，提起本訴。
㈡、並聲明：
１、被告周志駿、周海清等二人應連帶給付原告6萬6,238元及自
    起訴狀繕本送達翌日起至清償日止，按週年利率百分之五計
    算之利息。
２、訴訟費用由被告負擔。
三、被告之答辯：
㈠、被告周志駿之答辯：我和被告周海清都同意賠償。
㈡、被告周海清未於言詞辯論期日到場，亦未提出書狀為任何聲
    明及答辯。
四、本院之判斷：
㈠、按人民與中央或地方機關間，因公法上原因發生財產上之給
    付，得提起給付訴訟，行政訴訟法第8條第1項訂有明文。又
    按服現役未滿整月者，按實際服役日數覈實計支待遇；現役
    軍人之待遇，發至退伍、解除召集、停役、免役、禁役或除
    役人事命令生效之前一日止，軍人待遇條例第3條第2項前段
    、第12條第1項前段及第15條均分別訂有明文。
㈡、查被告周志駿原係為104-7梯社青，於專長訓練期間依國軍10
    4年志願士兵甄選簡章規定轉服志願役，並簽有志願書及被
    告周海清擔任保證人而出具保證書。嗣經國防部陸軍司令部
    於105年1月28日以國陸人整字第1050002531號令，核定104
    年12月29日轉服志願役士兵生效，自生效日起服役4年，並
    經原告於105年2月4日以陸澎防人字第1050000678號令轉國
    防部陸軍司令部前揭核定被告周志駿轉服志願役士兵生效在
    案。嗣被告周志駿因個人因素申請不適服現役，於106年6月
    14日以國陸人勤字第1060014602號令核定被告周志駿自106
    年7月1日退伍，因被告周志駿未服滿法定年限，依志願士兵
    不適服現役賠償法相關規定計算，被告周志駿須償還不適服
    現役賠償6萬8,522元，惟僅於106年12月14日解繳2,284元，
    第一期尚餘9, 138元未繳，第二期至第六期之5萬7,100元，
    均無故拒不繳納，經原告寄發信函催繳，所積欠金額6萬6,2
    38元迄今均未獲清償等情，並有國軍104年志願士兵甄選簡
    章、被告周志駿志願書影本、被告周海清保證書影本、陸軍
    澎湖防衛指揮部105年2月4日澎防人字第1050000678號令影
    本、國防部陸軍司令部106年6月14日國陸人勤字第10600146
    02號令影本、志願士兵服役條例、志願士兵不適服現役賠償
    辦法、分期賠償契約書影本、陸軍澎湖防衛指揮部部本部分
    期付款管制卡、陸軍澎湖防衛指揮部109年9月10日陸澎防人
    字第1090005164號函影本及陸軍澎湖防衛指揮部109年12月1
    6日陸澎防人字第1090007471號函影本等在卷足憑（本院卷
    第15至87頁），則原告依據志願士兵不適服現役賠償辦法之
    規定，請求被告周志駿給付6萬6,238元，為有理由，應予准
    許。
㈢、周海清部分：
１、原告請求被告周海清就上開債務負連帶賠償責任部分，惟按
    「（第1項）數人負同一債務，明示對於債權人各負全部給
    付之責任者，為連帶債務。（第2項）無前項之明示時，連
    帶債務之成立，以法律有規定者為限。」、「稱保證者，謂
    當事人約定，一方於他方之債務人不履行債務時，由其代負
    履行責任之契約。」、「保證人於債權人未就主債務人之財
    產強制執行而無效果前，對於債權人得拒絕清償。」民法27
    2條、第739條、第745條分別定有明文。又依行政程序法第1
    49條之規定，上開民法規定於行政契約亦得準用。
２、經查，本件被告周海清雖有簽署保證書予原告以保證被告周
    志駿前揭賠償義務，有該保證書在卷可稽；惟觀諸該保證書
    之內容記載，並未有任何被告周海清須負連帶保證責任之明
    示，原告亦未能提出相關證據以證明其所述被告周海清須負
    連帶責任乙節為可採信者，且並無被告周海清須為連帶保證
    人之法律規定，則依前揭說明，自應認原告與被告周海清間
    就被告周志駿所負賠償債務僅成立普通保證契約關係，即被
    告周海清依民法第745條規定應享有先訴抗辯權。準此，原
    告請求擔任普通保證人之被告周海清負連帶清償責任，洵屬
    無據。
３、保證人於債權人未就主債務人之財產強制執行而無效果前，
    對於債權人得拒絕清償。民法第745條定有明文。該條所謂
    之執行無效果，係指經執行後，主債務人無財產可供執行或
    執行未足額，換言之，必須是已經合法進入執行程序且經法
    院執行無法清償者，保證人方有清償責任。本件雖原告前有
    對被告即主債務人周志駿向本院聲請強制執行，並經本院11
    0年度行執字第2號裁定駁回。觀之駁回理由，為⑴、前開志
    願書及保證書未具體載明賠償金額為何，無從單憑前開志願
    書及保證書確定給付範圍。⑵、109年9月10日陸澎防人字第1
    090005164號函載明「志願士兵不適服現役賠款所需償還金
    額計新臺幣66,238元」，但並非前開志願書與保證書之附件
    。⑶、原告並未提出被告周志駿所簽立之經澎湖地方法院公
    證之公證書正本。經本院依行政訴訟法第306第2項，強制執
    行法第30條之1，民事訴訟法第249條第1項第6款、第95條、
    第78條裁定駁回，業經本院調卷核閱屬實。就該駁回內容可
    知，該件原告聲請被告周志駿之強制執行程序，係因聲請不
    合法定程式遭駁回，並非民法第745條所稱之經強制執行無
    效果。
４、又為符合保證債務之補充特性，縱保證人未到場為先訴抗辯
    時，法院仍應為附條件之判決（司法院(74)廳民一字第302
    號函法律座談會意見參照），即如對被告周志駿之財產為強
    制執行而無效果時，始由被告周海清給付。至原告請求超逾
    上開部分，洵無足取，應予駁回。
㈣、另原告與被告周志駿所簽立之經澎湖地方法院公證之公證書
    ，簽立單位為原告所屬之第一連與被告周志駿，該保證書之
    效力僅及於原告所屬之第一連，並不及於原告。又本件請求
    者為原告，並非原告所屬之第一連，併此敘明。　　
㈤、綜上所述，原告依行政契約法律關係及系爭辦法第4 條第1項
    、第2項、第6條之規定，請求被告周志駿給付6萬6,238元，
    為有理由，應予准許。另原告如對被告周志駿之財產為強制
    執行而無效果時，由被告周海清給付，亦應准許。原告其餘
    請求，則無理由，應予駁回。
五、本件判決基礎已臻明確，兩造其餘之攻擊、防禦及證據資料
    經本院審酌後，核與判決結果不生影響，爰不逐一指駁，附
    此敘明。
六、本件第一審訴訟費用額為裁判費2,000 元，被告既受敗訴之
    判決，自應由被告負擔，爰確定訴訟費用額如主文第2 項所
    示。
七、據上論結，本件原告之訴為一部有理由，一部無理由，依行
    政訴訟法第236 條、第218 條、第104 條、民事訴訟法第38
    5 條第1 項前段、第79條，判決如主文。
中　　華　　民　　國　　111 　年　　1 　　月　　19　　日
                  行政訴訟庭  法  官  唐一强
一、上為正本係照原本作成。
二、如不服本判決，應於送達後20日內，向本院提出上訴狀，其
    未表明上訴理由者，應於提出上訴後20日內向本院補提理由
    書（均須按他造人數附繕本）。上訴理由應表明關於原判決
    所違背之法令及其具體內容，或依訴訟資料可認為原判決有
    違背法令之具體事實。 
中　　華　　民　　國　　111 　年　　1 　　月　　19　　日
                              書記官  黃妍爾